臺灣橋頭地方法院民事裁定
111年度消債職聲免字第8號
聲請人即債　方介炎　00000000000000000000000000000000000
務人0000000000000000000000000000000000000000000000
代  理  人　陳清和律師(法律扶助律師) 
上列聲請人即債務人因消費者債務清理事件聲請免責，本院裁定
如下：
    主  文
聲請人即債務人方介炎應予免責。
    理  由
一、按法院為終止或終結清算程序之裁定確定後，除別有規定外
    ，應以裁定免除債務人之債務；法院裁定開始清算程序後，
    債務人有薪資、執行業務所得或其他固定收入，扣除自己及
    依法應受其扶養者所必要生活費用之數額後仍有餘額，而普
    通債權人之分配總額低於債務人聲請清算前2年間，可處分
    所得扣除自己及依法應受其扶養者所必要生活費用之數額者
    ，法院應為不免責之裁定。但債務人證明經普通債權人全體
    同意者，不在此限；債務人有下列各款情形之一者，法院應
    為不免責之裁定。但債務人證明經普通債權人全體同意者，
    不在此限：一、於七年內曾依破產法或本條例規定受免責。
    二、故意隱匿、毀損應屬清算財團之財產，或為其他不利於
    債權人之處分，致債權人受有損害。三、捏造債務或承認不
    真實之債務。四、聲請清算前二年內，因消費奢侈商品或服
    務、賭博或其他投機行為，所負債務之總額逾聲請清算時無
    擔保及無優先權債務之半數，而生開始清算之原因。五、於
    清算聲請前一年內，已有清算之原因，而隱瞞其事實，使他
    人與之為交易致生損害。六、明知已有清算原因之事實，非
    基於本人之義務，而以特別利於債權人中之一人或數人為目
    的，提供擔保或消滅債務。七、隱匿、毀棄、偽造或變造帳
    簿或其他會計文件之全部或一部，致其財產之狀況不真確。
    八、故意於財產及收入狀況說明書為不實之記載，或有其他
    故意違反本條例所定義務之行為，致債權人受有損害，或重
    大延滯程序，消費者債務清理條例(下稱消債條例)第132條
    、第133條、第134條分別定有明文。
二、本件聲請人前向金融機構辦理信用貸款、信用卡契約等，致
    積欠無擔保債務共計新臺幣（下同）1,968,533元（見本院
    民國110年2月26日橋院嬌109年度司執消債清正字第139號債
    權表），因無法清償債務，於109年1月6日向本院聲請前置
    調解，嗣因無收入無法負擔調解方案而聲請清算，本院以10
    9年度消債清字第78號裁定聲請人自109年12月17日16時起開
    始清算程序，復經本院司法事務官就聲請人財產進行清算結
    果，普通債權人未獲分配，再經本院司法事務官以109年度
    司執消債清字第139號裁定清算程序終止確定等情，此經本
    院依職權調閱上開案件卷宗查明無訛，應堪信屬實。
三、經查： 
(一)聲請人現年約71歲，目前無業，每月領有國民年金4,738元
    ，不足則由子女負擔生活費用，而聲請人自84年4月間起即
    未投保勞工保險，名下僅有無殘值車輛1部及應有部分432分
    之32之共有土地1筆，該土地曾經特別拍賣後減價拍賣而仍
    無人應買，顯見難以變價以供其生活所用，另聲請人107年
    至109年均無申報所得，且無領取社會補助等情，有財產及
    收入狀況說明書、勞工保險被保險人投保資料表、綜合所得
    稅各類所得資料清單、全國財產稅總歸戶財產查詢清單、勞
    工保險被保險人投保資料表、高雄市政府社會局社會福利平
    台查詢及勞動部勞工保險局111年2月23日函文等件附卷可證
    。則查無聲請人有其他收入來源，佐以聲請人未有所得紀錄
    ，是本院認聲請人陳稱除領取之國民年金外，均由子女負擔
    生活費用，應可採信。　　
(二)按債務人必要生活費用，以最近一年衛生福利部或直轄市政
    府所公告當地區每人每月最低生活費一點二倍定之，消債條
    例第64條之2第1項、第2項明定之。至聲請人個人日常生活
    必要費用部分，審酌聲請人負債之現況，基於社會經濟活動
    之互賴及誠信，該日常生活所需費用，自應節制開支，不得
    有超越一般人最低生活標準之享受，否則反失衡平，本院依
    消債條例第64條之2第1項，參酌110年度高雄市最低生活費
    標準13,341元之1.2倍為16,009元，則聲請人每月最低生活
    費除有特殊情形並有證據證明者外，自宜以此為度，始得認
    係必要支出。聲請人自陳每月必要支出均由子女支出，本院
    爰認以上開金額核計其每月必要生活費用。
(三)綜上，本院裁定開始清算程序後，聲請人每月僅有領取國民
    年金4,738元，其餘仰賴子女支應，顯無法負擔每月必要生
    活費用而無餘額，與消債條例第133條規定應不免責之要件
    不符，是本件並無消債條例第133條本文所定應不免責之情
    形。
四、綜上所述，聲請人既無消債條例第133條本文所定不應免責
    之事由存在，復查無消債條例第134條應不免責之行為，揆
    諸首揭規定，本件應予聲請人免責，爰裁定如主文。
中　　華　　民　　國　 111　　年　　3 　　月　　10　　日
              　　        民事庭　法　官　薛博仁
以上正本係照原本作成。
如不服本裁定，應於裁定送達後10日內，以書狀向本院提出抗告
，並繳納抗告費新臺幣1千元。
中　　華　　民　　國　 111　　年　　3 　　月　　15　　日
                    　　　　      書記官　郭南宏